臺灣高等法院臺南分院刑事裁定　　　　　 九十三年度抗字第二五四號　　 孝股
　　抗　告　人　甲○○
右列抗告人因違反槍砲彈藥刀械管制條例等案件，不服臺灣雲林地方法院九十三年十
月五日裁定（九十三年度訴字第一八一號），提起抗告，本院裁定如左：
    主  文
原裁定撤銷，發回雲林地方法院。
    理  由
一、本件抗告意旨略以：原審於準備程序時通知被告到院開庭送達處所，均按被告戶
    籍地即雲林縣林內鄉坪頂村十五鄰坪頂五七號，惟被告於警訊時即已陳明現住地
    為台中市○○路○段三十巷三十一之一號，故而原審逕向被告戶籍地送達，必然
    無人收受；其後原審再按被告現居地送達時，地址又記載為台中市○○路○段三
    十一之一號二樓，另原審囑託台灣台中地方法院檢察署拘提被告時，因將被告現
    居地記載為台中市○○路○段三十一之一號二樓，因而未拘提到案。從而被告未
    到庭，並非可歸責被告；乃原審竟以被告經傳喚未到庭，且拘提未到，為確保將
    來之執行為理由，而認定被告有羈押之必要，顯有未當。爰提起抗告，請求撤銷
    原裁定，另為適當之裁定等語。
二、原裁定則以：被告犯罪嫌疑重大，被告坦承犯行，且經原審調查證據足認被告所
    犯係最輕本刑五年以上有期徒刑，且被告有犯罪之前科，又另涉違反槍砲彈藥刀
    械管制條例案件在其他法院審理中，且被告之前傳喚未到庭，且拘提未到，為確
    保將來之執行，而認有羈押之必要，爰依刑事訴訟法第一百零一條第一項第一款
    、第三款規定裁定被告應予羈押。
三、經查：
  (一)按被告經訊問後，認為犯罪嫌疑重大，而有逃亡或有事實足認為有逃亡之虞者
    。有事實足認為有湮滅、偽造、變造證據或勾串共犯或證人之虞者。所犯為
    死刑、無期徒刑或最輕本刑為五年以上有期徒刑之罪之情形者，非予羈押，顯難
    進行追訴、審判或執行者，得羈押之；又被告經法官訊問後，雖有第一百零一條
    第一項或第一百零一條之一第一項各款所定情形之一而無羈押之必要者，得逕命
    具保、責付或限制住居。其有第一百十四條各款所定情形之一者，非有不能具保
    、責付或限制住居之情形，不得羈押，刑事訴訟法第一百零一條第一項、第一百
    零一條之二分別定有明文。從而被告經訊問後雖有刑事訴訟法第一百零一條第一
    項各款所列之情形，仍應審酌是否有「非予羈押，顯難進行追訴、審判或執行」
    之必要情事，以決定是否有羈押之必要性。
  (二)原審雖以【依調查所得，被告所犯係最輕本刑五年以上有期徒刑，且被告有犯罪
    之前科，又另涉違反槍砲彈藥刀械管制條例案件在其他法院審理中，另被告之前
    傳喚未到庭，且拘提未到，為確保將來之執行，而認有羈押之必要】。然查：
  被告是否有羈押之必要，應審酌【本案是否有羈押之必要】，尚無一併審酌他案
    將來之執行是否得予確保，是原審以被告另涉犯違反槍砲彈藥刀械管制條例案件
    在其他法院審理中為由，而認有羈押被告之必要，與法尚有未合。
  再查，被告於警訊時，即陳明其現居地在台中市○○路○段三十巷三十一之一號
    ，此有警訊筆錄可稽。而原審九十三年四月十三日、五月二十五日、六月二十八
    日準備程序期日，則分依被告戶籍地及台中市○○路○段三十一之一號二樓送達
    ，被告於各該期日均未到庭，此有各該送達証書、準備程序筆錄在卷足憑。然被
    告於警訊時既已陳明其現居所地，原審仍依被告戶籍地傳喚，致被告未到庭，顯
    不能歸責被告；再原審傳喚之台中市○○路○段三十一之一號二樓，核與被告於
    警訊所陳明之居所地不符，顯係原審誤載被告居所地甚明，則被告於各該期日未
    到庭，均難歸責於被告。此外，原審因被告未於準備程序期日到庭，而函囑臺灣
    臺中地方法院檢察署檢察官拘提被告，仍將被告居所地誤載為台中市○○路○段
    三十一之一號二樓；嗣經函請雲林縣警察局斗六分局依被告戶籍地拘提，被告經
    拘提到案後，再度陳明其居所地為台中市○區○○里○○路○段三十巷三十一之
    一號二樓，核與被告於警訊時所陳明之居所地相符，顯見被告自警訊迄至拘提到
    案時，其居所地均未變更，原審因而諭知【被告飭回】，此又有原審九十三年七
    月二十二日訊問筆錄在卷可稽。足見被告於上開準備程序期日未到庭，並無歸責
    之事由，則原審以【被告之前經傳喚未到庭，而有事實足認被告逃亡之虞】，而
    為羈押之裁定，已無所據。
  又查，被告經原審拘提到案，並經諭知飭回後，於原審九十三年九月十三日準備
    程序期日、同年十月五日審判期日均有到庭應訊，又有各該筆錄在卷可參，足認
    被告並無【逃亡之虞】之具體事証。雖被告坦承犯行，而經原審調查結果，被告
    所犯係最輕本刑五年以上月有期徒刑，且有犯罪之前科，但被告經原審拘提到案
    前，雖未於準備程序期日到場，但不能歸責於被告，且在事後被告均按期到庭應
    訊，則被告有無羈押之必要，即非予羈押，本案將來之執行是否無從確保，已非
    無疑。
四、綜上所述，原審雖以【被告坦承犯行，且經原審調查證據足認被告所犯係最輕本
    刑五年以上有期徒刑，且被告有犯罪之前科，又另涉違反槍砲彈藥刀械管制條例
    案件在其他法院審理中，且被告之前傳喚未到庭，且拘提未到，為確保將來之執
    行，而認有羈押之必要，而依刑事訴訟法第一百零一條第一項第一款、第三款規
    定裁定被告應予羈押】。然被告是否涉及他案，現在法院審理中，及有無犯罪之
    前科，與其【本案將來之執行】並無關聯性。再被告之前未到庭，並不能歸責被
    告，本件是否有【羈押被告以擔保將來之執行】之必要，並非無斟酌商榷之餘地
    。原審疏未審酌及此，遽認被告有事實足認有逃亡之虞，且所犯最輕本刑為五年
    以上有期徒刑之罪，為擔保將來之執行，而有羈押之必要，顯有未當。抗告意旨
    以此指摘原裁定不當，為有理由，應由本院將原裁定撤銷，發回原審詳為審酌，
    再為適法之裁定。
六、據上論結，應依刑事訴訟法第四百十三條，裁定如主文。
中      華      民      國      九十三      年      十一    月    三    日
                                     臺灣高等法院臺南分院刑事第四庭
                                             審判長法官  鄭  文  肅
                                                   法官  蔡  美  美
                                                   法官  陳  珍  如
右正本證明與原本無異。
不得再抗告。
                                             法院書記官  周  美莉
中      華      民      國      九十三      年      十一    月    三    日
